【裁判字號】    89,訴,769
【裁判日期】    891023
【裁判案由】    清償借款
【裁判全文】
台灣彰化地方法院民事判決  八十九年度訴字第七六九號
    原      告  丙○○
    被      告  乙○○
                甲○○
右當事人間請求清償借款事件，本院判決如左：
    主      文
被告應給付原告新台幣陸拾萬元及自民國八十九年七月六日起至清償日止，按年息百
分之五計算之利息。
原告其餘之訴駁回。
訴訟費用由被告負擔。
    事      實
甲、原告方面：
一、聲明：被告應連帶給付原告台幣六十萬元及自支付命令狀送達翌日起至清償日止
        ，按年息分之五計算之利息。
二、陳述：
        (一)緣被告二人係夫妻，於八十四年元月間因欲向第三人張善雄購買不動產，
          因伊等現金不足以支付頭期款，而向原告商借新台幣（下同）六十萬元，
          因被告乙○○係原告配偶即許碧蘭之胞兄，原告念此情誼遂同意出借，並
          由原告配偶許碧蘭代原告陪同被告至出賣人張善雄處，開立發票人為原告
          ，發票日為八十四年元月十一日，票面金額為一百五十萬元之支票乙紙，
          交出賣人充作價金，原告所提證物即係前開支票票頭，嗣再由被告交付九
          十萬元供原告存入前揭支票甲存帳戶內。詎被告事後對借款六十萬元竟隻
          字未提，原告不得已始向  釣院請求判決如聲明所示。
        (二)又被告二人對系爭借款並由原告開票予訴外人張善雄以充當房屋價金等事
          實，於  鈞長庭訊時並不爭執，僅辯稱已投資原告所經營之昆裕營造有限
          司一百萬元，餘五十萬元亦已償還云云。惟縱使被告確有投資，且係投資
          原告經營之公司，然此與本件借款分屬不同之法律關係，自不得混為一談
          ，況上開投資、還款，觀之錄音帶內容，顯然均非事實，原告自得予以否
          認。
        (三)再按「當事人主張有利於已之事實，就其事實有舉證之責任。」，民事訴
          訟法第二百七十七條定有明文。被告就本件借款乙事既不爭執，而主張已
          清償，依上開法條自應就其主張已清償乙節負舉證之責。
        (四)另被告所提之會算單與昆裕營造有限公司無關，那是與伊二哥詹東鏞投資
          的四德公司有關。
三、證據：提出支票存根影本一件、錄長帶一捲，公司章程二件、股東同意書二件、
          股東名簿二件、董事股東名單一件、交易明細表一件為證，並聲請訊問證
          人許碧蘭。
乙、被告方面：
    一、聲明：駁回原告之訴。
    二、陳述：
            (一)被告許進財與原告之配偶係兄、妹關係，雙方共同經營板模生意十多
              年；系爭支票雖由被告向原告借得並已兌現，惟系爭款項一百五十萬
              元，先由被告於八十四年十二月間將所標得之會款清償五十萬元，另
              一百萬元由被告投資原告設立之昆裕營造有限公司之出資額中扣除，
              故被告已不欠原告任何款項。
            (二)被告是出錢插暗股，所提之會算表就是原告所給的紅利。至被告現欠
              原告之六十萬元是被告投資營造公司所得之紅利，因原告現要向被告
              討回去，此與借款無關。
    三、證據：提出會算單八張、扣繳憑單影本一件、存摺影本一件為證。
    理      由
一、本件原告主張被告於八十四年元月間欲向第三人張善雄購買不動產，被告因現金
    不足以支付頭期款，而向原告商借六十萬元，原告乃開立發票日為八十四年一月
    十一日，票面金額為一百五十萬元之支票乙紙，交由出賣人充作價金，嗣被告再
    交付九十萬元存入原告之支票帳戶內，並經第三人張善雄提示兌現；惟被告事後
    經原告屢次催討對所欠之六十萬元，均置之不理，爰聲請判決如聲明所示等語。
    被告則以：有關系爭一百五十元支票借款部分，被告於八十四年十二月間將所得
    標之會款五十萬元作部分清償；嗣再以其等投資原告所設立之昆裕營造有限司之
    出資額一百萬元抵銷，被告已不欠原告任何款項云云資為抗辯。
二、原告主張被告於八十四年元月間欲向第三人張善雄購買不動產，被告乃向原告商
    借原告所簽發，發票日為八十四年元月十一日，票面金額一百五十萬元之支票乙
    紙，嗣上開支票業由第三人張善雄提示兌現之情事，業據其提出支票存根影本一
    件、交易明細表一件為證，復為被告所不爭執，此部分事實自堪信為真正。
三、被告辯稱其已將會款五十萬元交原告之配偶許碧蘭以清償借款云云；惟此為原告
    所否認，且證人許碧蘭亦證述未收受被告所交付之五十元會款等語；被告復不能
    舉證以實其說，自難認其此部分之辯詞為可採。
四、再被告抗辯其投資原告所設立之昆裕營造有限公司之資金一百萬元抵銷所欠之借
    款云云。經查：(一)依據原告所提出昆裕營造有限公司之公司章程，同意書，股東
    名簿上均無被告係股東之記載，故被告抗辯其有投資昆裕營造有限公司云云，己
    非無疑。(二)至被告所提之會算單部分，此為原告否認係與被告會算之資料，且查
    上開會算單係由被告所製作，其上復無原告之簽章，亦難以此會算單即認定被告
    確有投資昆裕營造有限公司；退步言，縱被告有投資昆裕營造有限公司，然此乃
    被告與昆裕營造有限公司之問題，此與原告個人尚屬無關。(三)另被告抗辯所謂六
    十萬元係其投資昆裕營造公司之紅利已節，亦為原告所否認，被告復不能舉證以
    實其說，亦非可採。依上所述，被告所辯自無足取。
五、按數人負同一債務，而其法律另有規定或契約另有訂定外，應各平均分擔之；又
    數人同負一債務，明示對於債權人各負全部給付之責任者，為連帶債務。無前項
    之明示時，連帶債務之成立，以法律有規定者為限；民法第二百七十一條，第二
    百七十二條分別定有明文。綜前所述，本件原告主張被向其借款六十萬元未還之
    事實，應屬可採，被告所為之抗辯均無足採。從而，原告依據借貸之法律關係，
    訴請被告應給付其六十萬元及自支付命令狀繕本送達翌日即八十九年七月六日起
    至清償日止，按年息百分之五計算之利息，即為有理由，應予准許。至原告主張
    被告應負連帶責任部分，因被告未明示負連帶責任，且法律亦未規定，而與前開
    規定不合，故其此部分請求，即為無理由，應予駁回。
結論：本件原告之訴為一部有理由，一部為無理由，爰依民事訴訟法八十五條第一項
      前段第第七十九條但書，判決如主文。
中      華      民      國    八十九    年     十     月    二十三    日
                                        民事第二庭
~B法      官  何志通
右為正本係照原本作成。
如對本判決上訴，須於判決送達後二十日內向本院提出上訴狀。
中      華      民      國    八十九    年     十       月    二十六    日
~B法院書記官  林文斌


司法院資訊處製作；財團法人民間司法改革基金會備份。
